最  高  行  政  法  院  裁  定
111年度上字第702號
上  訴  人  台灣電力股份有限公司

代  表  人  曾文生              
訴訟代理人  林富華  律師
被 上訴 人  苗栗縣政府                                 

代  表  人  徐耀昌              
上列當事人間勞動基準法事件，上訴人對於中華民國111年6月22
日臺中高等行政法院111年度訴字第19號判決，提起上訴，本院
裁定如下：
　　主  文
上訴駁回。
上訴審訴訟費用由上訴人負擔。
　　理  由
一、按對於高等行政法院判決之上訴，非以其違背法令為理由，
    不得為之，行政訴訟法第242條定有明文。依同法第243條第
    1項規定，判決不適用法規或適用不當者，為違背法令；而
    判決有同法條第2項所列各款情形之一者，為當然違背法令
    。是當事人對於高等行政法院判決上訴，如依行政訴訟法第
    243條第1項規定，以高等行政法院判決有不適用法規或適用
    不當為理由時，其上訴狀或理由書應有具體之指摘，並揭示
    該法規之條項或其內容；若係成文法以外之法則，應揭示該
    法則之旨趣；倘為司法院大法官解釋，則應揭示該解釋之字
    號或其內容。如以行政訴訟法第243條第2項所列各款情形為
    理由時，其上訴狀或理由書，應揭示合於該條項各款之事實
    。上訴狀或理由書如未依此項方法表明，或其所表明者與上
    開法條規定不合時，即難認為已對高等行政法院判決之違背
    法令有具體之指摘，其上訴自難認為合法。
二、上訴人從事發電業，為適用勞動基準法（下稱勞基法）之行
    業。經被上訴人所屬勞工及青年發展處於民國110年8月23日
    實施勞動檢查，發現上訴人給付其勞工宋培森（下稱宋君）
    退休金時，未將夜點費併入平均工資之計算基礎，致未足額
    給付宋君勞工退休金，違反勞基法第55條第1項規定。案經
    被上訴人審認屬實，遂依勞基法第78條第1項及第80條之1第
    1項規定，以110年9月30日府勞資字第1100187266號裁處書
    （下稱原處分），裁處上訴人罰鍰新臺幣（下同）30萬元，
    並公布上訴人名稱、負責人姓名、處分期日、違反條文及罰
    鍰金額，請上訴人立即改善。上訴人不服，循序提起行政訴
    訟，聲明：訴願決定及原處分均撤銷。經臺中高等行政法院
    （下稱原審）111年度訴字第19號判決（下稱原判決）駁回
    後，提起上訴。
三、上訴人對原判決提起上訴，雖以該判決違背法令為由，主張
    略以：㈠依宋君薪給清單所示，每月給與明細名稱冠上「值
    班」2字者有2項，除夜點費外，尚有值班超時工作報酬，且
    其金額高於夜點費達數餘倍，足見夜點費至多僅具有與其他
    給與相同之經常性特徵，惟不符合輪班制度之勞務對價性，
    夜點費自始即是單方、恩惠性給與。況國營事業之夜點費，
    始自勞基法73年間公布施行前，有其歷史淵源，上訴人即無
    減輕雇主日後平均工資之給付責任而將原屬工資之一部改以
    「夜點費」名義發放情事，夜點費自無從計入平均工資中。
    又夜點費是否應計入平均工資基準計算退休金之私權爭議，
    非屬行政法院之審判權範圍。原判決顯未審酌上開情事，即
    有悖於經驗法則及證據法則，且亦有審判權有無辨別不當之
    違誤。㈡行政院82年12月15日台82經字第44010號函（下稱行
    政院82年函）復經濟部82年10月15日經（82）國營字第0906
    78號函之意旨：經濟部所屬事業辦理各項給與之平均工資計
    算內涵，包括每月支領之單一薪給、加班費及由經濟部依勞
    基法規定核准併入平均工資之經常性給與（不含夜點費項目
    ）；經濟部遂於同年月20日以經（82）國營字第048907號函
    請各事業依行政院82年函辦理，並實施迄今。又行政院82年
    函核定「經濟部所屬事業機構列入計算平均工資之給與項目
    表」，即「經濟部所屬事業人員退休撫卹及資遣辦法作業手
    冊」附件貳之一，並未列入夜點費之項目，上訴人因遵守行
    政院之職務命令執行之結果，未將夜點費列入平均工資計算
    退休金，乃依法令之行為，應不予處罰。縱上訴人在依法執
    行與抗命間已產生義務衝突，亦應審酌因行政法規之解釋或
    適用容有不同見解，而司法或行政實務上尚無統一可資遵行
    之見解等困境，無法期待上訴人同時滿足不相容之行政法義
    務，欠缺期待可能性。原判決未查及此，對上訴人已提出上
    開對判決結果有影響之事證，未說明何以不採之理由，自屬
    判決理由不備，且所為解釋已悖於論理法則及證據法則，亦
    有不適用法則之違背法令情事等語。
四、惟查，原判決已敘明：㈠本件夜點費是否屬於勞基法第2條第
    3款規定之工資，應視上訴人所給付之夜點費，是否符合「
    勞務對價性」或「經常性」為斷。上訴人所屬通宵發電廠人
    資服務專員鄭雅茹陳稱：宋君為輪班人員，每日工作時間依
    輪值班表排定，輪班人員依公司排定輪值表出勤等語，則「
    夜間輪班」乃宋君之經常性工作型態，此與一般公司行號為
    應付臨時性之業務需求偶爾為之者不同，故上訴人所給付宋
    君之夜點費，已成為宋君經常性給與；又稱：夜間時段超過
    2小時給予點心費，初夜點心費（20至24時）共250元（75元
    加上加發初夜點心費175元），深夜點心費（24至6時）共40
    0元（150元加上加發深夜點心費250元），上述點心費於次
    月結算並於結算後1個月給付等語，可知上訴人給付宋君之
    夜點費雖不因勞工年資或職級之不同而有差異，然發給之總
    數額亦隨宋君夜間出勤時數多寡而變化，亦即宋君提供勞務
    之工作時間分布在初、深夜時段愈多者，所得領取夜點費之
    總數額愈高，是宋君每月所得領取夜點費數額，與其從事夜
    間工作總時數息息相關，即使每月夜間工作時數可能因排班
    時段而有不同，惟夜點費數額仍係依其輪值初、深夜班之次
    數多寡為計算基準，故上訴人發放之夜點費，其數額計算與
    夜間勞務提供次數構成對價關係。則上訴人發給宋君之夜點
    費，具有「經常性」及「勞務對價性」，屬勞基法第2條第3
    款之工資。上訴人雖主張夜點費沿革本係勞基法施行前為體
    恤夜間輪值人員而發放餐點實物，後因發放實物之手續繁瑣
    ，遂改發現款代之，亦不改恩惠給與之特性，然上訴人所發
    給之夜點費，係因宋君「夜間輪班」之工作型態而成為「經
    常性」及「勞務對價性」之給付，縱使上訴人上揭主張為真
    ，亦不能為有利上訴人之認定。㈡行政罰法第11條第1項規定
    ，固將違反行政法上義務之依據法令行為，避免產生法律價
    值評價之矛盾，而明定為阻卻違法事由，惟阻卻違法事由之
    適用，本屬法令適用之例外，應從嚴解釋，以防行政罰之規
    制原則遭行為人透過誤用法令阻卻違法而輕易架空。上訴人
    給付宋君之夜點費，性質上為勞基法第2條第3款之工資，則
    上訴人依牴觸上揭定性之行政函釋而未將夜點費計入工資，
    自非依法令之行為，並不生義務衝突之問題，況上訴人將夜
    點費納入計算退休金基數之標準，不致使其陷於特別艱難之
    處境，亦不至於遭究責，不能認有何欠缺期待可能性之情形
    等語。經核上訴意旨無非重述其在原審提出而為原審所不採
    之主張，就原審取捨證據、認定事實之職權行使，指摘其為
    不當，並執其一己之主觀見解，就原審已論斷或指駁不採其
    主張之理由，泛言原判決違背法令，而非具體表明合於不適
    用法規、適用法規不當、或行政訴訟法第243條第2項所列各
    款之情形，難認對原判決之如何違背法令已有具體之指摘。
    依首揭規定及說明，應認其上訴為不合法。
五、據上論結，本件上訴為不合法。依行政訴訟法第249條第1項
    前段、第104條、民事訴訟法第95條、第78條，裁定如主文
    。
中　　華　　民　　國　　111 　年　　10　　月　　13　　日
                    最高行政法院第三庭
                        審判長法官  胡　方　新　
                              法官　蕭　惠　芳
                              法官　林　惠　瑜
                              法官　梁　哲　瑋
                              法官　曹　瑞　卿

以  上  正  本  證  明  與  原  本  無  異
中　　華　　民　　國　　111 　年　　10　　月　　13　　日
　　　　　　　　　　　　　　　書記官　莊子誼